【裁判字號】    99,易緝,2
【裁判日期】    990315
【裁判案由】    詐欺
【裁判全文】
臺灣新竹地方法院刑事判決               99年度易緝字第2號
公  訴  人  臺灣新竹地方法院檢察署檢察官
被      告  丙○○
            甲○○
上列被告等因詐欺案件，經檢察官提起公訴（86年度偵字第880
、946、1016號），本院判決如下：
    主  文
本件免訴。
    理  由
一、公訴意旨略以：被告丙○○、甲○○夫婦明知丙○○所有之
    亞太商業銀行新竹分行（下稱亞太銀行）第887-0號帳戶，
    係渠提供友人乙○○○個人專用之帳戶，平日存摺及印章均
    由乙○○○保管，竟因得知該帳戶內有新台幣（下同）6千
    餘萬元之鉅款，而共同意圖為自己不法之所有，於民國85年
    12月31日，由丙○○以印鑑及存摺遺失為由，向亞太銀行辦
    理變更印鑑及存摺補發，致使亞太銀行陷於錯誤而應渠所請
    ，同日丙○○將其第887-0號帳戶內之5,116萬元轉帳入甲○○所有之同行第978-6號帳戶，再由甲○○將款項轉入丙○○另於該行開立第887-50號帳戶後陸續清償渠等對外借款，
    另887-0號帳戶內之11,260,090元2人以電匯方式盜領，計共
    詐得金額62,420,090元。嗣於86年1月8日，乙○○○至亞太
    銀行提款時始知前情。因認被告等2人均涉嫌犯刑法第339條
    第1項之詐欺取財罪嫌等語。
二、按時效完成者，應諭知免訴之判決，並得不經言詞辯論為之
    ，刑事訴訟法第302條第2款、第307條分別定有明文。再於
    中華民國94年1月7日刑法修正施行前，其追訴權或行刑權時
    效已進行而未完成者，比較修正前後之條文，適用最有利於
    行為人之規定，刑法施行法第8條之1亦有明定。查修正後刑
    法第80條第1項有關追訴權時效期間之規定，與修正前刑法
    第80條第1項之規定不同，修正後刑法所定時效期間較長，
    表示行為人被追訴之期限較久，自屬對行為人不利，比較修
    正前後之條文，自以修正前刑法第80條第1項之規定較有利
    於行為人，故本件關於追效權時效，自應適用修正前刑法第
    80條第1項之規定。而關於追訴權時效之停止進行及其期間
    、計算，亦應一體適用修正前刑法第83條之規定。
三、次按追訴權之時效，如依法律之規定，偵查、起訴或審判之
    程序，不能開始或繼續時，停止其進行。停止原因繼續存在
    之期間，如達於第80條第1項各款所定期間4分之1者，其停
    止原因視為消滅，修正前刑法第83條第1、3項定有明文。再
    者，刑法追訴權之時效規定，係指刑事追訴機關於法定期間
    內，怠於行使偵查、起訴、審判等追訴權，即生時效完成，
    而消滅追訴權之效果，故案經提起公訴後，被告在逃經依法
    通緝，致無法行使審判權時，其追訴權之時效，依同法第83
    條第1項、第3項之規定，應停止進行至法定追訴期間4分之1
    。按刑法第80條第1項規定，追訴權因一定期間不行使而消
    滅，係指追訴機關於法定期間內，怠於行使追訴權，即生時
    效完成，而消滅追訴權之效果。故追訴權消滅時效之發生，
    應以不行使追訴權為其前提要件。又所謂追訴權，係對行刑
    權而言，應指形式的刑罰權，包括偵查、起訴及審判權在內
    ，若已實施偵查，此時追訴權既無不行使之情形，自不生時
    效進行之問題。況刑法第80條之立法理由稱「偵查為行使公
    訴權最初之手續」，亦足為上開立論之佐證。(最高法院82
    年度第10次刑事庭會議決議參照)
四、經查：被告丙○○、甲○○等2人被訴上開罪嫌，其犯罪成
    立時間為85年12月31日，其所涉罪嫌之法定本刑為5年以下
    有期徒刑，依修正前刑法第80條第1項第2款之規定，其追訴
    權時效期間為10年，先此敘明。又本件公訴人係於86年1月1
    1日因告訴人乙○○○親至台灣新竹地方法院檢察署申告而
    開始偵查，此有刑事案件申告單、點名單、訊問筆錄等附卷
    可稽（見臺灣新竹地方法院檢察署86年度偵字第946號偵查
    卷第1、6、8頁），並於86年5月20日提起公訴，嗣於86年6
    月24日繫屬本院，有臺灣新竹地方法院檢察署檢察官86年度
    偵字第880、946、1016號起訴書、臺灣新竹地方法院檢察署
    86年6月24日竹檢聰儉字第03433號函上之本院收文章（見本
    院86年度易字第1299號刑事卷第1至3頁）各1份在卷為憑，
    惟被告等2人經本院合法傳喚、拘提均未到案，復經本院於
    86年8月7日以86年新院文刑良緝字第248、249號通緝書發佈
    通緝，致審判程序不能繼續，此有本院86年新院文刑良緝字
    第248、249號通緝稿存卷可查（見本院上開刑事卷第25頁）
    。然其等2人所涉犯之上開罪嫌，依修正前刑法第80條第1項
    第2款之規定，其追訴權時效最長為10年；另依修正前刑法
    第83條第1項、第3項規定及參照司法院29年院字第1963號解
    釋，本案追訴權之時效期間應加計因通緝而停止之2年6月期
    間，共計為12年6月；惟自公訴人於86年1月11日開始偵查迄
    至86年8月7日發布通緝日間之6月又27日，依司法院大法官
    釋字第138號解釋及最高法院82年9月21日82年度第10次刑事
    庭會議決議，此時追訴權既無不行使之情形，自不生時效進
    行之問題，惟自86年5月20日檢察官提起公訴之日起至同年6
    月24日繫屬本院之日止共35日，並無實施偵查行為，故追訴
    權並無行使，該段期間應發生時效進行之效力，是故，加計
    上開追訴權時間12年6月及實施偵查、審判之停止期間6月又
    27日，並扣除檢察官提起公訴至繫屬本院之時效繼續進行之
    35日，本件追訴權之時效應於98年12月23日業已完成（原通
    緝書誤載本件追訴權之時效於99年1月25日完成）。揆諸前
    揭之說明，被告丙○○、甲○○等2人涉犯刑法第339條第1
    項之詐欺取財罪嫌，均因時效完成，爰不經言詞辯論，逕為
    免訴判決之諭知。
四、據上論斷，應依刑事訴訟法第302條第2款、第307條，判決
    如主文。
中    華    民    國    99    年    3     月    15    日
                  刑事第五庭審判長法  官  黃惠玲
                                  法  官  林佑珊
                                  法  官  蔡欣怡
如不服本判決，應於判決送達後10日內向本院提出上訴書狀。上
訴書狀應敘述具體理由，未敘述上訴理由者，應於上訴期間屆滿
後20日內補提理由書狀於本院（均須按他造當事人之人數附繕本
）「切勿逕送上級法院」。
以上正本證明與原本無異。
中    華    民    國    99    年    3     月    15    日
                                  書記官  曾柏方

司法院資訊處製作；財團法人民間司法改革基金會備份。
